臺灣臺北地方法院刑事判決　　　　　　　93年度訴字第1228號
公　訴　人　臺灣臺北地方法院檢察署檢察官
被　　　告　甲○○
選任辯護人　周威良律師
　　　　　　李振林律師
上列被告因毒品危害防制條例案件，經檢察官提起公訴（93年度
偵字第14223 號），本院判決如下：
    主  文
甲○○連續販賣第三級毒品，處有期徒刑伍年陸月。
扣案如附表所示之物均沒收。
    事  實
一甲○○基於意圖營利而販賣愷他命之概括犯意，自民國九十三
  年六、七月間起，先後二次以電話向綽號「阿達」之年籍姓名
  均不詳之成年男子，以每公克低於新臺幣（下同）七百五十元
  之價格購入二、三十公克愷他命，及低於八百五十元之價格購
  入六、七十公克之愷他命後，在臺北市中山區○○○路一四五
  巷七號六一○室內，以每公克七百五十元或八百五十元之價格
  ，多次販賣愷他命予綽號芭比之丙○○、綽號小米之乙○○等
  十多人，嗣於九十三年八月六日晚間九點左右（起訴書誤載為
  零時），為警在上址查獲，並扣得夾鏈袋四個、空瓶一個、夾
  鏈袋四個、空瓶十八個、筆管吸食器與塑膠斜口杓各一支、電
  子磅秤一臺、帳冊四本及現金二萬八千三百元等物。
二案經臺北市政府警察局中山分局報臺灣臺北地方法院檢察署檢
  察官偵查起訴。
    理  由
一被告以外之人於偵查中向檢察官所為之陳述，除顯有不可信之
  情況者外，得為證據，刑事訴訟法第一百五十九條之一第二項
  定有明文。本件證人丙○○於九十三年九月三日接受檢察官訊
  問時，已依同法第一百五十八條之四之規定為具結，辯護意旨
  又未指出該項陳述有何顯不可信之情況，依前述條文規定，丙○○該日向檢察官所為之陳述自具有證據能力，先為說明。
二認定事實所憑之證據及理由：被告甲○○於本院審理時雖坦承
  於事實欄所載之時間、地點轉讓愷他命予帳冊所載綽號芭比之
  丙○○等十多人，惟辯稱：我沒販賣，我只有分給丙○○他們
  ，他們都知道我有在施用愷他命，是他們有需要，要我分給他
  們等語（本院九十四年二月四日準備程序筆錄第二頁）。他們
  看我現場有在玩，就向我要（偵卷第一四六頁）等語。本院認
  為：
(一)被告於本院審理時稱：（提示扣案帳冊編號九（壹本）問：從
  何時開始記載？）答：九十三年六、七月份。（問：上面記載
  的內容，是否是記載有來向你拿愷他命的人及數量、價錢、金
  錢的收取或欠款等進出資料？）答：對。（問：上面有寫「回
  」是否表示已經收到錢？）答：對，「欠」則是表示到查獲為
  止，錢還沒有還的（本院九十四年五月二十五日審判筆錄第二
  十頁第九行至第二十一行）。（問：大概多久進貨一次？）答
　：一個月左右，是愷他命用完了才會進貨，至被查獲時為止，
  我總共進了二次貨，一次是七百五十元，一次是八百五十元，
　再之前是我自己有在施用，我自己施用時，我買進來也是用七
  百五十或八百五十買的，只是買的量比較少，大概只有十幾克
  （同日審判筆錄第二十一頁倒數第六行至第二十二頁第二行）
  。（問：每次買愷他命的價格及數量、品質是否都一樣？）答
  ：不一定，有時七百多，有時八百多，數量都二、三十克左右
　，有時阿達東西多一點，我就多給他一些錢。（問：你記得最
  多的一次買多少重量？）答：最多一次買六、七十克。（問：
  最後一次向阿達買的時間？）答：發生事情前的一、二個月。
  （問：那一次買了多少？）答：好像就是買六、七十克那次。
  （問：為什麼帳冊上有七百五十、有八百五十的價錢？）答：
  東西不一樣，因為扣案帳冊裡面所有一克八百五十的價錢的愷
  他命都是最後一次向阿達買六、七十克愷他命的這一批，至於
　七百五十的是前二次跟阿達買的愷他命（本院九十四年七月五
  日審判筆錄第十三頁第十二行至第十四頁第九行）。（問：帳
  冊上的記載，你是如何換頁，有無特別用意？）答：沒有，想
  換頁就換，名字的排列是他們來跟我拿沒給錢時，我就記上去
  ，他們也會叫我記上去，只是提醒我，那些人有給錢，那些人
  沒給錢。（問：你怎麼知道那些人拿的是舊貨，或新貨？）答
  ：舊貨很快就沒有，因為舊貨比較少，新貨比較多，我有分開
  放。（問：你最後一次買六、七十克是跟同一個人買的？）答
  ：對，也是跟阿達買的。我當場付錢給他，我拿自己的薪水給
  他，我給了他多少錢，我想不起來，大概有六、七萬元，一克
  八百五十元（同日審理筆錄第十六頁第一行至第十七行）等語
  。
(二)證人丙○○於接受檢察官訊問時證稱：（問：她賣你愷他命如
  何算？）答：一克七、八百元。（問：買過幾次？）答：二、
  三次，在六一○室買的，約是九十三年七月的事。（問：你委
  託她幫妳買，或她主動賣給你？）答：我問她說你有沒有愷他
  命，她是賣我愷他命（偵卷第一三七頁倒數第一行至一三八頁
  第五行）。（問：你知道甲○○向他們買多少元嗎？）答：我
  不知道甲○○的進貨價（同頁倒數第五行、第四行）。（問：
  妳綽號？）答：芭比。（問：一次買幾克？）答：不一定。（
  問：你買幾次？）五克是一次，其他是分開拿，我不知道她如
　何記的（偵卷第一三九頁第七行至倒數第六行）等語。於本院
  審理時證稱：（問：五克四二五○元回是什麼意思？）答：就
  是我拿四二五○元的錢給被告（本院九十四年五月二十五日審
  判筆錄第五頁倒數第七行至第四行）等語。
(三)證人乙○○於本院審理時證稱：（問：你跟被告拿多少次？）
　答：二、三次吧。（問：最後一次是什麼時候？）答：好像是
  在她發生事情的前一個禮拜。（問：你每次帶回去自己用，有
  無給被告錢？）答：因為我知道Ｋ他命錢不便宜，我會問她多
  少錢，再給她。（問：被告都怎麼說？）答：被告說跟別人怎
  麼拿，就算給我一樣的價錢。（問：你怎麼確認她給你的價錢
  ，就是她買進的價錢）答：因為我自己跟別人買的價錢都是九
  百多或一千，我會比較。（問：被告算你多少錢？）答：大概
  一小袋八百多，一小袋類似一克。（問：（提示編號九帳冊（
  壹本）這些名單，有那些是你？）答：小米是我，拿了三次。
  （問：你給被告錢，是否當場給？）答：都是隔了一、二天我
  主動拿給她的（本院九十四年七月五日審判筆錄第四頁倒數第
  四行至第五頁倒數第四行）等語。
(四)審酌扣案帳冊（編號九（壹本）內容之記載，並綜合被告與證
  人丙○○、乙○○以上陳述可知：
(1)被告於九十三年六、七月間，先後二次向綽號「阿達」之年籍
  姓名均不詳之成年男子購入二、三十公克及六、七十公克品質
  不同之愷他命後，分別以每公克七百五十元或八百五十元之價
  格出售予前述帳冊內所載包括丙○○、乙○○等人；倘購買者
  於收受愷他命後未同時給付價金，即將其綽號、購買數量、應
  付金額登載於前述帳冊內，俟其給付價金後，再於綽號後方註
  明「回」，或於綽號後方註明「欠」，俟其給付價金後，再將
  「欠」字劃去，以此方式記錄應收價金之明細，可見被告主觀
  上並非無償轉讓愷他命予他人，而僅係先讓購買者賒欠而已。
  證人丙○○於本院審理時雖改稱：（問：被告交愷他命給你時
  ，有無跟你講愷他命多少價錢或跟你要多少錢？）答：她沒跟
  我要錢過，是我自己拿錢給她的。（問：你拿錢給被告，錢怎
  麼算？）答：有聽同事講，大概是七百多到八百多。（問：單
  位怎麼算？）答：一克七百多到八百多。（問：你每次大概拿
  多少？）答：不一定，就看那天施用的量是多少。（問：請庭
　上提示偵卷五十二、五十三頁，帳冊記載「芭比５克４２５０
  元回」，其中「芭比」是否是指你？）答：是的。（問：其他
  ５克４２５０元回是什麼意思？）答：就是我拿四二五○元的
  錢給被告。（問：５克是什麼意思？）答：總共的數量，包括
  施用的，及後來剩下的數量。（問：所以一克是八五○元，是
　否如此？）答：對。（本院九十四年五月二十五日審判筆錄第
  五頁第三行至第六頁第五行）等語。然而，倘被告從未向丙○○表明愷他命之售價即一公克八百五十元，且其轉讓愷他命予
  丙○○係屬無償，本意在贈與，丙○○依其他同事所述，得知
  愷他命之市價約七百多元至八百多元，因不好意思，始於一、
  二日後主動給付金錢予被告等情屬實，則被告於提供愷他命予
  丙○○後，何須先後三次於帳冊上記載「芭比五克四二五○」
  表示丙○○之價金尚未給付？丙○○又如何判斷應給付四二五
  ○元，而與被告欲收取且事先登載於帳冊上之價額恰巧相同？
  可見被告於提供愷他命予丙○○時，二人早已就價金之數額達
  成合意，丙○○於本院之此部份證述顯屬迴護被告所為，應以
  其於接受檢察官訊問時所為之陳述較為可信。
(2)被告於九十三年六、七月前，平均每月購買一次愷他命，每次
  購入十多公克，供自己施用；惟自九十三年六、七月間開始記
  錄價金收取明細起，至同年八月六日被查獲止之一個多月期間
  ，竟購入八十公克至一百公克（第一次二、三十公克，第二次
  六、七十公克）之愷他命，不僅遠超出其用量，且依帳冊所載
  ，其於該段期間至少售出六十八公克愷他命，占購入愷他命之
  大部分。其次，被告區別愷他命成本高低而分別存放，並依進
  貨成本之不同而向購買者收取不同之價格，更於帳冊內詳細記
  錄賒欠者購買之數量及應收帳款，顯見被告購入愷他命時之目
  的即在販售，並非單純供自己施用，所辯帳冊上所載之人因見
  被告施用愷他命，始偶然要求被告轉讓愷他命，並無販賣之情
  等語，不足採信。
(3)販賣愷他命係違法行為，非可公然為之，亦無公定價格，易於
  分裝並增減份量，且每次買賣之價量，可能隨時依雙方交誼深
  淺、資力、需求量及對行情之認知、來源充裕與否、查緝是否
  嚴謹、購買者被查獲時供述購買對象可能之風險評估等因素而
  異其標準，難予一概而論，是其每次販賣愷他命之價量亦難免
  有別。況販賣之利得，除被告坦承犯行或價量俱臻明確者外，
  實難察得確切數額，亦無客觀可資評量比對之價格，致無法查
  得被告之實際利得，販賣者自價差或量差中牟利之方式雖有所
  異，然其意圖營利並得牟利之販賣行為則屬同一。被告於本院
  審理時自承於九十三年六、七月時，約有十萬元之月收入（本
  院九十四年七月五日審判筆錄第十五頁第五行至第八行）。則
  被告於該一個多月期間不僅花費近一個月之薪資用於購買大量
  愷他命（依被告所述，第一次購入二、三十公克，每克七百五
  十元，第二次購入六、七十公克，每克八百五十元，合計約八
  、九萬元），更同意購買者無須於取得愷他命後立即給付價金
  ，帳冊所列之賒欠金額合計達五萬七千五百五十元，其與購買
  者間既無特殊親誼，僅為認識一、二個月之普通朋友，倘未賺
  取利潤，衡情當無支出幾近所有薪資用於購買愷他命，並同意
  他人賒欠大批款項，甘冒價金無法收回及罹犯重罪之風險，而
  按購入價格轉售毫無利得之可能，顯見被告購入愷他命之價格
  應低於每公克七百五十元及八百五十元，嗣後再以每公克七百
  五十元或八百五十元不等之售價販賣，從中獲得利潤，其主觀
  上確有營利之意圖。至證人丙○○、乙○○僅為消費者，並非
  本件參與販賣愷他命之人，自無從得知被告實際進貨價格為何
  ，其二人於本院審理時證稱被告並未轉取差價等語，僅屬主觀
  臆測之詞，自無足採。
(五)被告於九十三年八月七日接受檢察官訊問時稱：是一些小姐有
  拜託我買，買後錢都沒給我... 他們叫我買的都是瓶子較長，
  我把它分裝起來給小姐，賣的人叫阿達，他昨日在高雄被抓了
  ，小姐都沒給我錢，都跑了，我幫他們找藥毒及愷他命。（問
  ：哪些小姐託你買？）答：要看記帳本子（提示該記帳本），
  例如「如意」，後面有個「回」字，表示錢沒拿給我，「芭比
  」是丙○○。（問：還有誰託你買？）記帳本上寫的，都是託
  我買的，丙○○是我請他用的，我只請他用一次（偵卷第一
　○○頁倒數第三行至第一○一頁第七行）。同日接受本院法官
  訊問時稱：我只是幫一些小姐調愷他命給她們，是小姐叫我幫
  他們調的，是向高雄一位叫「阿達」的人調的（聲羈卷第五頁
  ）等語。由此觀之，被告乃事先接受酒店同事代為購買愷他命
  之請求後，向綽號「阿達」之男子購入所需數量，再予出售。
  證人丙○○、乙○○雖於本院審理時均證稱，其等並未事先向
  被告訂購，而是前往被告住處時，見被告在施用愷他命，遂萌
  生施用之意，而由被告將愷他命分裝於夾鏈袋內，提供其等共
  同施用，其等並將未施用完畢之愷他命帶走等語（本院九十四
  年五月二十五日審判筆錄第四頁第一行至第二行及七月五日審
  判筆錄第六頁第二行至第六行）。惟不論被告係事先接受訂購
  ，再購入愷他命出售，或由購買者親自前往被告住處購買，此
  僅交易方式之不同而已，於被告販賣愷他命之事實，並無影響
  。
(六)綜合以上說明，顯可認被告有賺取差價利益而具營利意圖之情
　，本件證據明確，已可認定被告有事實欄所載之犯行。
三論罪科刑之依據：告甲○○所為，犯毒品危害防制條例第四條
  第三項之販賣第三級毒品罪。其先後多次販賣第三級毒品犯行
  間，時間緊接，方式相同，觸犯構成要件相同之罪名，顯係基
  於概括犯意反覆為之，為連續犯，應以一罪論，並依法加重其
  刑。本院審酌被告販賣愷他命，嚴重危害國民身心健康，且於
  偵查及審理中一再反覆其詞，未見悔意等一切情狀，判處如主
  文所示之刑。扣案現金二萬八千三百元為被告因販賣毒品之所
　得；扣案夾鏈袋四個與空瓶一個（扣押物品編號三、四，贓證
  物品清單第一頁編號一、二）、夾鏈袋四個、空瓶十八個、筆
  管吸食器與塑膠斜口杓各一支（扣押物品編號二、六、七、八
  ，贓證物品清單第一頁編號八、九、十）、帳冊一本（扣押物
  品編號九（壹本），即贓證物品清單第二頁編號二）、電子磅
  秤一臺均為供被告販賣愷他命所用之物，且前述財物均為被告
  所有，應依同條例第十九條第一項諭知沒收，因該等款項業已
  扣案，並無不能沒收之情形，故不另為抵償之諭知。至不含毒
  品成分之白色粉末二包（扣押物品編號三、四，贓證物品清單
  第一頁編號一、二，驗餘淨重分別為○點五九六五公克及○點
  七八五八公克）及本案其餘扣押物品既非屬被告所有，又非違
  禁物，不予沒收。
四適用之法條：刑事訴訟法第二百九十九條第一項前段，毒品危
  害防制條例第四條第三項、第十九條第一項，刑法第十一條前
  段、第五十六條。
本案經檢察官蘇維達到庭執行職務。
中　　華　　民　　國　　94　　年　　7 　　月　　27　　日
　　　　　　　　　刑事第十五庭  審判長法　官  周祖民
　                                    法  官  黃雅君
                                      法  官  邱蓮華
以上正本證明與原本無異。
如不服本判決，應於判決送達後10日內，向本院提出上訴狀。
                                      書記官  王黎輝
中　　華　　民　　國　　94　　年　　8　　 月　　1　 　日
附表編號應沒收之物贓證物品清單編號
  1    現金新臺幣二萬八千三百元      第1頁編號7
  2    夾鏈袋四個                    第1頁編號1、2
  3    空瓶一個                      第1頁編號1、2
  4    夾鏈袋四個                    第1頁編號8、9、10
  5    空瓶十八個                    第1頁編號8、9、10
  6    筆管吸食器一支                第1頁編號8、9、10
  7 　 塑膠斜口杓一支                第1頁編號8、9、10
  8    帳冊一本                      第2頁編號2
  9    電子磅秤一臺                  第2頁編號1
附錄論罪科刑法條
毒品危害防制條例第四條第三項
製造、運輸、販賣第三級毒品者，處五年以上有期徒刑，得併科
新臺幣五百萬元以下罰金。
